臺灣板橋地方法院刑事判決　　　　　　　93年度訴字第2359號
公　訴　人　臺灣板橋地方法院檢察署檢察官
被　　　告　乙○○
指定辯護人　戴銀生律師
上列被告因殺人未遂案件，經檢察官提起公訴（93年度偵字第14
690 號），本院判決如下：
    主  文
本件公訴不受理。
    理  由
一、公訴意旨略謂：被告乙○○與告訴人己○○係朋友關係，告
    訴人己○○於民國93年8 月11日12時許，至被告乙○○之母
    甲○○○位於臺北縣中和市○○路347 巷16弄7 號住處（起
    訴書誤為所設之水果攤位），找被告乙○○議論債務問題，
    因被告乙○○不滿告訴人己○○討債之態度，雙方遂發生口
    角，被告乙○○一時氣憤，竟基於殺人之不確定故意，持水
    果刀刺殺告訴人己○○，致其受有頭皮切割傷７×１‧５×
    １公分、右大腿刺入傷３‧５×１‧５×１暨右上臂及前臂
    切割傷分別為３‧５×１公分、左膝及左足擦傷等傷害，惟
    經在場之友人戊○○及被告乙○○之母甲○○○阻止而未生
    殺人之結果。案經告訴人己○○訴由臺北縣政府警察局中和
    分局報請臺灣板橋地方法院檢察署檢察官偵查起訴，因認被
    告所為，涉有刑法第271條第2項、第1項之殺人未遂罪嫌。
二、公訴人認被告涉有上揭殺人未遂罪嫌，無非依被告於警詢、
    偵查中之供述、證人甲○○○、戊○○於警詢、偵查中之證
    詞及有誠泰醫院診斷證明書1 紙暨監視器錄影帶翻拍照片6
    幀為證，並認由監視器翻拍照片觀之，斯時被告已無理智可
    言，經旁人阻擋，仍未放棄持刀砍害告訴人，可見殺意甚堅
    ，復參酌被告自承不知傷害告訴人何處，顯係處於無理性亂
    砍狀態，且被告既持刀械，乃係足以致命之器具，進而推論
    被告應有殺人之不確定故意，為其主要論據。惟訊據被告堅
    持否認有何殺人犯意，並辯稱：伊只是一時氣憤，要教訓告
    訴人而已，並沒有要殺死告訴人的意思等語。
三、經查：
  (一)被告於93年8 月11日中午12時、13時許，在臺北縣中和市○○路347 巷16弄7 號被告之母即證人甲○○○住處，持水果
    刀1 把刺傷告訴人手臂、腿部及頭部，致告訴人受有頭皮切
    割傷7 ×1.5 ×1 公分，右大腿刺入傷3.5 ×1.5 ×1 公分
    ，右上臂及前臂切割傷分別為3.5 ×2 ×1 公分、3.5 ×1
    ×1 公分，左膝及左足擦傷等傷害之事實，業據被告於警詢
    、偵查中及本院調查、審理時坦承不諱，核與告訴人指訴、
    證人甲○○○、戊○○證述之情節大致相符，並有誠泰醫院
    診斷證明書1 紙在卷可稽，自屬實在。
  (二)本件告訴人雖受有上揭傷害，業如前述，但此受傷之結果，
    僅屬犯罪後之客觀狀態，此究係「傷害」或「殺人未遂」之
    犯罪結果，在法律上各有不同之評價，是被告在「行為時」
    ，主觀上係基於何種犯罪故意，誠為本案首應審究者。查本
    案被告在警詢、偵查中及本院調查、審理時，均僅自白刺傷
    告訴人之犯行，並未供述係基於殺人之犯意為之，而證人甲○○○、戊○○於偵查中亦均證稱：被告於行為時，未有口
    出要告訴人死等語，且經本院訊之被告本案之案發緣由與經
    過，已據其供稱：係因為伊與告訴人前有生意往來，告訴人
    尚有積欠伊貨款新臺幣（下同）10幾萬元，案發當天告訴人
    是要來討回先前所償還的1 萬元，且態度囂張，並把伊的手
    機、椅子摔壞，伊不肯，遂與告訴人發生口角衝突，嗣因伊
    母親看了會害怕，乃拿出5 千元給告訴人，惟告訴人收下後
    仍一直口出穢言並辱及伊母親，又拿椅子摔，伊一時氣不過
    ，才拿刀子刺傷告訴人等語綦詳，並提出估價單、遭摔壞之
    手機、椅子照片為憑，核與告訴人陳稱：係因債務糾紛與被
    告發生口角衝突，案發當時確有口出穢言辱罵被告及被告之
    母（幹你娘）等情相符，並與證人甲○○○於本院審理時證
    述：「告訴人當天來我家口出三字經，又摔手機又摔椅子，
    告訴人是要來跟我兒子要債，他說要伍仟元，我看到這情形
    ，就趕快要拿伍仟元給告訴人，告訴人拿了錢之後，還一直
    用三字經罵，我兒子聽了一時生氣，就拿家裡用的水果刀傷
    害了他，事實上是告訴人欠我兒子錢，不是我兒子欠他錢，
    他還態度這麼差，後來他就走了。告訴人他有欠我兒子大約
    幾十萬元，詳細數目我不知道」等語吻合，另證人丙○○、
    丁○○於本院審理時亦均證稱：因告訴人之前跟被告有生意
    上的往來，那天告訴人跟朋友來時口氣就很差，到門口時就
    跟被告因為錢的問題起衝突，後來告訴人就摔手機、摔椅子
    ，伊等母親看了會怕，就趕緊拿伍仟元給告訴人，告訴人拿
    了錢後仍繼續辱罵及摔椅子等語屬實，是依上揭被告、告訴
    人、證人所陳情節，參以被告並無任何前科，有臺灣高等法
    院被告全國前案紀錄表1 份在卷可考，亦與告訴人間素無深
    仇大恨，此為告訴人所承認，以及依告訴人於本院調查時具
    狀稱：被告當時並無使告訴人喪失生命之意，僅是一時氣憤
    揮刀出氣而已等語，顯然主觀上亦認為被告無殺人之犯意。
    綜合上情，可見被告前揭所辯：係因債務糾紛，而告訴人又
    一直口出三字經，才一時氣憤持刀刺傷告訴人，要教訓告訴
    人，並無殺人犯意等語，尚非全然無據。
  (三)再者，由本院當庭勘驗監視錄影帶製作之勘驗結果：「一、
    畫面顯示時間為2004年08月11日。二、12：55：05，告訴人
    自畫面右方走出，身著深綠色上衣，白色短褲。三、12：55
    ：07，被告身著紅色上衣，藍色長褲，持刀自畫面右方衝出
    ，朝告訴人右手臂自後砍傷。四、12：55：09，告訴人跌倒
    ，被告斯時朝告訴人腿部砍去，此時無人阻攔。五、12：55
    ：15至12：55：28，告訴人爬起，持椅子作勢挑釁，並持鐵
    架丟向被告。六、12：55：30，被害人再次跌倒，旁人上前
    勸阻。七、12：55：32，此時告訴人在地，被告持刀朝告訴
    人頭部削去，並非朝頭部刺下，隨即經旁人拉開。八、12：
    55：36，告訴人爬起，被告被拉開，之後二人即未再發生衝
    突，12：55：42，告訴人手摸頭部，12：56：56告訴人自行
    步行離去，於畫面中消失。九、由畫面中顯示，告訴人身材
    肥胖、高大、魁梧，明顯比被告壯碩。」，所顯示之案發過
    程可知，其中告訴人曾經2 度跌倒在地，惟斯時被告均僅係
    持刀向告訴人揮去，以致告訴人腿部、頭部分別受有上揭所
    述之傷害，倘被告確有殺人犯意，又手持為利刃之水果刀，
    而告訴人又跌到在地，則告訴人所受之傷恐非止於此，況被
    告於告訴人頭部受傷後，亦確實未再對告訴人繼續加以傷害
    ，顯然教訓意味濃厚，益徵被告辯稱只是要給告訴人一個教
    訓等語，應屬實在。
  (四)此外，經本院依職權向誠泰醫院查詢告訴人所受傷勢情形，
    經該院函覆略謂：告訴人於93年8 月11日13時20分，因外傷
    急診，來院時生命象徵尚稱穩定並無立即生命危險等情，亦
    有誠泰醫院94年2 月23日誠字第940223號函暨所附之病歷及
    外傷圖等在卷可按。
  (五)綜上所述，被告主觀上既僅係要給告訴人一個教訓，無任何
    欲致告訴人於死之動機與目的，難認有何殺人之故意或不確
    定故意，且客觀上告訴人所受之傷勢亦甚輕微，是核被告所
    為，應係犯刑法第277 條第1 項之普通傷害罪而已。公訴人
    認被告有殺人之不確定故意，係犯刑法第271 條第2 項、第
    1項之殺人未遂罪嫌，尚有誤會。
四、按告訴乃論之罪，未經告訴，或其告訴經告訴人於第一審辯
    論終結前撤回者，應諭知不受理之判決，刑事訴訟法第238
    條第1 項、第303 條第3 款分別定有明文。查本案被告係基
    於普通傷害之故意而為本件犯行，已如前述，故核被告所為
    ，應係犯刑法第277 條第1 項之普通傷害罪，依同法第287
    條前段之規定，須告訴乃論。公訴人誤認被告所為係犯刑法
    第27 1條第2 項、第1 項之殺人未遂罪，自有未洽。又本案
    告訴人已於本院94年1 月20日調查中到庭表明雙方業經和解
    ，並當庭提出撤回告訴狀1 份附卷為憑（見本院卷第33頁、
    第63頁），是本案之訴追條件已有欠缺，揆諸上開說明，應
    逕為不受理之判決。
據上論斷，應依刑事訴訟法第303 條第3款，判決如主文。
本案經檢察官程秀蘭到庭執行職務。
中　　華　　民　　國　　94　　年　　4 　　月　　22　　日
                  刑事第十庭  審判長法　官  高奕驤
                                    法  官  曾正耀
                                    法  官  黃若美
以上正本證明與原本無異
如不服本判決應於送達後10日內向本院提出上訴狀
                                    書記官　曹秋冬
中　　華　　民　　國　　94　　年　　4 　　月　　22　　日
